臺灣高等法院臺南分院刑事判決
上　訴　人　臺灣雲林地方法院檢察署檢察官
被　　　告　丁○○
被　　　告　乙○○
被　　　告　甲○○
被　　　告　丙○○
上四人共同
選任辯護人　洪士凱　律師
上列上訴人因詐欺案件，不服臺灣雲林地方法院93年度易字第91
號中華民國94年5月31日第一審判決（起訴案號：臺灣雲林地方
法院檢察署92年度偵字第3457號），提起上訴，本院判決如下：
    主      文
上訴駁回。
    理      由
壹、公訴意旨略以：
  一被告丁○○明知其所有坐落雲林縣大埤鄉○○段1632之4、1
    632之5、1632之6地號(以下以地號簡稱之）土地，業於民國
    (下同)80年12月26經雲林縣政府公告區段徵收，在區段徵收
    完成前，依法不能申請建築，竟基於為自己不法所有意圖，
    故意不將上情告知欲購買上開土地以建築房屋之戊○○，致
    戊○○取得上開土地備註欄為空白（空白表示無特別限制，
    即可建築房屋)之使用分區證明書後陷於錯誤，而於89年8月
    30日以每坪新臺幣（下同）35,000元之建地價格向被告丁○○購買上開土地，總價款13,650,000元，同年 9月18日付清
    ，並完成所有權移轉登記。詎戊○○於同年10月17日向雲林
    縣政府請領建造執照時，遭雲林縣政府以上開土地以區段徵
    收方式開發，抵價地訂為40％，須待區段徵收抵價地完成後
    ，方得申請建照而予以駁回。被告丁○○即於90年3月8日將
    其所有1632地號土地以贈與名義移轉登記予其配偶被告乙○○。
  二戊○○因上開土地不能建築，顯有通常效用之瑕疵，而向被
    告丁○○提起解除契約、返還土地買賣價款訴訟，經本院於
    91年12月24日判決戊○○勝訴，並經最高法院於92年4月3日
    判決上訴駁回後，被告丁○○、乙○○、甲○○與丙○○四
    人明知乙○○與甲○○間並未存在任何債權，竟共同基於使
    公務員登載不實之犯意聯絡，由被告甲○○將來源不明之現
    金4,500,000元及被告丙○○大埤鄉農會帳戶1,500,000元，
    總金額共6,000,000元，存入及轉帳至被告甲○○大埤鄉農
    會帳戶，再於92年1月7日將上開6,000,000元轉帳至被告乙○○大埤鄉農會帳戶，製造被告甲○○與乙○○2人間有金
    錢借貸之假象，並經被告乙○○於92年1月6日以其名下大埤
    段1632、1696地號土地，以被告甲○○借貸為由，設定6,00
    0,000元抵押權予被告甲○○，而使斗南地政事務所之公務
    員將前揭不實事項登載於依職掌製作之土地登記謄本及其他
    公文書，足以生損害於斗南地政事務所對地政管理之正確性
    。
  三公訴人因認被告丁○○涉犯刑法第339條第1項詐欺取財罪嫌
    ；被告丁○○、乙○○、甲○○、丙○○涉犯刑法第214 條
    使公務員登載不實罪嫌。
貳、公訴人提出之證據：
  一被告甲○○於檢察官面前及原審民事庭93年度重訴字第2號
    請求塗銷所有權移轉登記等事件審理時之供述筆錄。
  二被告丙○○於檢察官面前及原審民事庭93年度重訴字第2號
    請求塗銷所有權移轉登記等事件審理時之供述筆錄。
  三被告乙○○於檢察官面前之供述筆錄。
  四被告丁○○於檢察官面前及原審民事庭93年度重訴字第2號
    請求塗銷所有權移轉登記等事件審理時之供述筆錄。
  五證人戊○○於原審審理時之具結證述。
  六證人陳清榮於檢察官面前及原審民事庭93年度重訴字第2號
    請求塗銷所有權移轉登記等事件審理時之證述筆錄，及其於
    原審審理時之具結證述。
  七證人張麗秀於檢察官面前之證述筆錄，及其於原審審理時之
    具結證述。
  八證人陳立錫於檢察官面前及原審 民事庭93年度重訴字第2號
    請求塗銷所有權移轉登記等事件審理時之證述筆錄，及其於
    原審審理時之具結證述。
  九鑑定證人廖明崇於原審審理時之具結證述。
  十雲林縣政府90年7月26日90府工都字第9000061365號函。
  十一大埤鄉公所85年6月3日區段徵收作業說明會議紀錄。
  十二大埤鄉公所89年8月24日埤建都字第62號雲林縣都市計畫土
    地使用分區證明書。
  十三雲林縣政府90年1月16日（90）府工建字第9000004329號函
    。
  十四華聲企業發展鑑定顧問公司90年7月27日（90）嘉文字第103
    06號不動產鑑定報告書。
  十五被告甲○○89及90年所得明細表、扣繳憑單各1份。
  十六被告甲○○大埤鄉農會帳戶及大埤郵局帳戶往來明細各1份
    。
  十七87年12月19日被告丙○○與陳永田之土地買賣契約書1份。
  十八被告丙○○大埤鄉農會帳戶及大埤郵局帳戶往來明細各1份
    。
  十九雲林縣大埤鄉○○段1632號土地登記謄本。
參、被告之辯解及辯護人之辯護意旨略以：
  一被告丁○○辯稱：
    (一)我不知道土地被區段徵收，也不知道土地在區段徵收完成
      前不能蓋房子，大埤鄉公所85年6月3日區段徵收作業說明
      會議紀錄上「丁○○」之簽名不是我簽的，也不是我先生
      簽的。告訴人沒有告訴我他買土地是要蓋房子，我也沒有
      保證土地可以蓋房子，是告訴人去申請證明確定可以蓋房
      子後，才向我買土地。
    (二)我先生有向甲○○、丙○○借6,000,000元，是借來還債
      。
  二被告甲○○辯稱：被告乙○○確實有向我借錢，我借他錢有
    簽立借據，因而設定抵押權。
  三被告丙○○辯稱：我因賣1塊地而有收入，4,500,000元確實
    是我放在家裡的錢。
  四辯護人為被告四人辯護稱：
    (一)「刑法第339條第1項詐欺罪之成立，以意圖為自己或第三
      人不法所有，以詐術使人將本人或第三人之物交付為要件
      。所謂以詐術使人交付，必須被詐欺人因其詐術而陷於錯
      誤，若其所用方法，不能認為詐術，亦不致使人陷於錯誤
      ，即不構成該罪。」有 最高法院46年度台上字第260號判
      例可稽。
    (二)告訴人向被告丁○○購買1632之4、5、6地號3筆土地，雖
      經臺灣高等法院認定被告丁○○故意不告知土地瑕疵，應
      負民法物之瑕疵擔保之責，而被解除買賣契約，應返還價
      金，然故意不告知土地瑕疵與刑法上詐欺罪之施用詐術而
      使人陷於錯誤尚屬有間，不得混為一談。
    (三)被告丁○○與告訴人於89年8月30日雙方簽訂不動產買賣
      契約之前從未見面，是由仲介從中磋商價錢及條件，因此
      被告丁○○從未於土地買賣過程中向告訴人說或保證系爭
      土地可立即建築，即被告丁○○並未向告訴人行使詐術，
      亦未在主觀上任告訴人陷於錯誤而不告知，利用其錯誤而
      欺騙。
    (四)依告訴人之陳述及證人 張麗秀於原審90年度國字第5號國
      家賠償事件之證述可知，告訴人 於購買系爭3筆土地前，
      曾透過代書張麗秀向大埤鄉公所申請使用分區證明，並向
      雲林縣政府查詢該等土地可否建築，經確定可供建築後，
      始決定購買，因此告訴人並非受被告詐欺，而陷於錯誤決
      定購買土地。
    (五)設定借款抵押權之行為人為被告甲○○及乙○○，公訴人
      提出之證據無法證明被告丁○○及丙○○有犯意聯絡、行
      為分擔。
    (六)被告乙○○於92年1月6日，以1632、1696地號2筆土地設
      定抵押權6,000,000元予甲○○作擔保，而於92年1月7日
      借款6,000,000元，之後於93年1月7日延借等情，有金錢
      借用證2張、他項權利證明書、土地抵押權設定契約書、
      土地他項權利變更契約書等書證可證。
    (七)被告甲○○及丙○○於87年12月19日因出售土地，於87年
      底、88年初取得 價金7,336,230元，此筆款項被告甲○○
      、丙○○並未花費掉；而丙○○從事水電包工程工作，於
      91年10月11日亦承包1件4,171,429元之工程，又被選為村
      長，顯見平時資力不差。至於所得稅申報資料並無法真正
      顯現申報者之總財力，不能以所得稅申報資料金額很少，
      即斷然否認甲○○無財力借6,000,000元予乙○○。
    (八)被告甲○○確實自其帳戶交付借款6,000,000元至乙○○
      之帳戶，如公訴人無法證明被告甲○○出借之錢，係由被
      告乙○○或丁○○所提供，則不能否認本件設定抵押借款
      之真正，被告甲○○出借予乙○○之6,000,000元係如何
      籌措出來的，非公訴人或任何人所能過問。
肆、被告及辯護人提出之證據：
  一被告丙○○經營之慶瑋工業有限公司營利事業登記證。
  二工程合約書1份。
  三不動產買賣契約書及土地登記謄本各3份。
  四證人張麗秀於本院90年度國字第5號國家賠償事件之證述筆
    錄。
  五被告乙○○與甲○○6,000,000元借用證書、1632、1696地
    號土地他項權利證明書、抵押權設定契約書各1份。
  六被告乙○○出售1632地號土地予賴敏堅之買賣契約書、1632
    地號土地93年8月18日土地登記謄本、乙○○大埤鄉農會存
    款簿影本各1份。
  七土地他項權利變更契約書、債務一部清償證明書、1696地號
    土地他項權利證明書、甲○○大埤鄉農會存款簿影本各1 份
    。
伍、本院之判斷：
  一按犯罪事實應依證據認定之，無證據不得認定犯罪事實，刑
    事訴訟法第154條第2項定有明文。又檢察官就被告犯罪事實
    ，應負舉證責任，並指出證明之方法。因此，檢察官對於起
    訴之犯罪事實，應負提出證據及說服之實質舉證責任。倘其
    所提出之證據，不足為被告有罪之積極證明，或其指出證明
    之方法，無從說服法院以形成被告有罪之心證，基於無罪推
    定之原則，自應為被告無罪判決之諭知，最高法院92年台上
    字第128號判例要旨可茲參照。
  二被告丁○○被訴詐欺取財部分：
    (一)按刑法第339條第1項詐欺罪之成立，以意圖為自己或第三
      人不法所有，以詐術使人將本人或第三人之物交付為要件
      。所謂以詐術使人交付，必須被詐欺人因其詐術而陷於錯
      誤，若其所用方法，不能認為詐術，亦不致使人陷於錯誤
      ，即不構成該罪，最高法院著有46年台上字第260號判例
      可參。
    (二)系爭1632之4、5、6地號3筆土地於80年12月26日經雲林縣
      政府公告區段徵收，在區段徵收完成前，依法不能申請建
      築；被告丁○○於89年8月30日將上開3筆土地以每坪35,0
      00元之價格出賣予 告訴人戊○○，告訴人於同年9月18日
      付清總價款13,650,000元，並完成移轉登記等情，為被告
      丁○○所不爭執，並有 雲林縣政府90年7月26日90府工都
      字第9000061365號函、90年1月16日（90）府工建字第900
      0004329號函、大埤鄉公所85年6月3日 區段徵收作業說明
      會議紀錄、被告丁○○與告訴人之土地買賣契約書各1 份
      在卷可稽，堪以認定為真實。
    (三)被告丁○○坦承並未告知告訴人系爭3筆土地業經公告區
      段徵收，於區段徵收完成前不能建築。證人即代表賣方被
      告丁○○仲介之陳清榮於原審審理時及93年4月20日原審
      民事庭93年度重訴字第2號塗銷所有權移轉登記等事件審
      理時均證稱：地主本來要賣3塊地，除了系爭3筆建地外，
      還包含道路用地及田地，告訴人說只要買建地，經過議價
      後，以每坪35,000元成交；我不知道告訴人買土地後是不
      是要蓋房子賣人，只知道他要蓋房子。告訴人戊○○於原
      審審理時亦證稱：地主本來要賣的土地還包含旁邊的1塊
      農地，但我說不要農地，要馬上可以建築的，所以後來就
      買系爭3筆建地；當初買土地時我有聲明買土地是要蓋房
      子用。證人即代表買方戊○○仲介之陳立錫於原審審理時
      亦證稱：談的過程中沒有提到徵收的事情；要簽約之前，
      雙方有談到要蓋房子之事，乙○○夫妻有說要幫忙蓋房子
      ，告訴人說要在工地搭工寮，乙○○夫妻也說好，並同意
      提供1塊地讓告訴人搭工寮。證人即代書張麗秀於原審審
      理時亦證稱：被告丁○○在簽約時有表示她的地可以蓋房
      子，房子蓋起來會賺錢，她也要購買1戶。綜合證人戊○○、陳清榮、陳立錫、張麗秀之證述可知，被告丁○○原
      欲出售之土地尚包含農地及道路用地，因證人戊○○僅欲
      購買建地，經議價後以每坪35,000元成交，簽訂買賣契約
      當天，證人戊○○確實有向被告丁○○表示購買土地要蓋
      房子，被告丁○○亦向證人戊○○表示要幫他賣房子，並
      要購買1戶，顯示被告丁○○於簽訂買賣契約前，對於戊○○購買系爭3筆土地之目的是要興建房屋有所知悉，且
      未告知戊○○系爭3筆土地已遭公告區段徵收，於徵收完
      成其不能建築。從而，本件關於詐欺罪部分之爭點即在於
      ：(1)被告丁○○對於系爭土地遭雲林縣政府公告區段徵收
      ，於徵收完成前不能建築一事是否知悉？(2)被告丁○○有
      無向告訴人保證系爭土地可立即建築房屋？
    (四)公訴人提出大埤鄉公所85年6月3日區段徵收作業說明會議
      紀錄上有被告丁○○本人之簽名，證明被告丁○○知悉告
      訴人購買之系爭3筆土地業於80年12月26日公告區段徵收
      ，在區段徵收完成前，依法不能申請建築。然而，被告丁○○否認有參加大埤鄉區徵收作業說明會，說明會
      記錄上「丁○○」之簽名亦非其或其夫乙○○所書寫。觀
      諸說明會記錄上「丁○○」之簽名書寫流暢、連續、整齊
      端正，被告丁○○於檢察官偵訊及原審、本院準備程序中
      所為之簽名則多所停頓，顯現書寫較不流利之情形。二者
      筆劃特徵諸如(1)說明會議記錄上「郭」字左側之「子」收
      筆時連成一筆，被告丁○○之簽名則是分離；(2)說明會議
      記錄上之「保」字及「桂」字之「木」字下方，係直接勾
      起畫圈，被告丁○○之簽名「木」字下方並未勾起，最後
      2點亦分開分佈在2側；(3)說明會議記錄上之「桂」字最後
      收筆時明顯下壓，被告丁○○之簽名則未下壓等情形，均
      有很大之不同 (見92年他字第345號第77頁及原審、本院
      準備程序筆錄之簽名）。從而，前開說明會議紀錄上「丁○○」之簽名與被告丁○○於檢察官偵訊及原審、本院準
      備程序中之簽名明顯不同，該簽名是否為被告丁○○所書
      寫，實令人懷疑。公訴人復未能提出其他證據證明該簽名
      係與被告丁○○同去作業說明會議之人代丁○○所簽，對
      於被告丁○○究有無出席大埤鄉公所85年6月3日區段徵收
      作業說明會議，因而知悉上開3筆土地遭公告區段徵收，
      於徵收完成前不能建築，仍非無疑。
    (五)公訴人認 告訴人係因被告丁○○故意不告知系爭3筆土地
      於公告徵收完成前不能建築，而陷於錯誤，始與被告丁○○訂立買賣契約。證人戊○○於原審審理時亦具結證稱：
      我有向被告丁○○夫妻聲明買土地是要蓋房子，他們有向
      我保證這3筆土地可以蓋房子，還說 買這土地蓋房子一定
      會賺錢，他要幫我；如果我知道這3筆土地被 公告區段徵
      收，在徵收完成前不能建築，我不會向 丁○○購買這3筆
      土地。惟查：
      (1)公訴人提出之證據，不能證明被告丁○○於出賣土地時
        ，知悉系爭3筆土地已 公告徵收，在徵收完成前不能建
        築，如前所述。此外，被告丁○○供稱：其未向證人戊○○保證系爭3筆土地可以建築，是證人 戊○○自己去
        問縣政府、鄉公所，確定可以建築後才向我購買。
      (2)戊○○提出之 告訴狀上僅記載「被告丁○○曾於85年6
        月3日參加 大埤鄉公所所召開之區段徵收作業說明會並
        簽名於會議記錄，明知告訴人購買土地之目的係為建蓋
        房屋，竟 『隱瞞上開事實』，而於89年8月30日以每坪
        35,000元、總價款13,650,000元之高價成立買賣，並於
        89年9月21日移轉登記完畢。」證人戊○○於 原審審理
        時亦證稱：本件土地買賣，陳立錫代表我仲介，陳清榮
        代表賣方仲介，我叫陳立錫問土地能否建築，並要他請
        賣方去申請分區使用證明；我是在要訂定買賣契約時才
        見到被告丁○○、乙○○，簽約時有陳清榮、陳立錫、
        張麗秀、丁○○、乙○○在場，當天並未問到土地徵收
        之事，在決定買賣價金之前並未見過丁○○夫妻。
      (3)證人陳清榮於原審審理時亦證稱：被告丁○○說建地應
        該可以蓋房子，但不記得她有無保證一定可以蓋房子。
      (4)證人陳立錫於原審審理時則證稱：當初知道這塊土地要
        賣到簽約，約距離10幾、20天，簽約當天有談蓋房子之
        事，乙○○夫妻有說要幫忙賣房子。
      (5)證人張麗秀亦證稱：簽約當時被告丁○○曾說在系爭土
        地上蓋房子會賺錢，她也要買1戶，但沒有說要幫告訴
        人賣房子。
        綜合上述證人之證述可知，證人戊○○就被告丁○○究
        係積極向其保證系爭3 筆土地可以立即供建築使用，抑
        或係消極不告知、隱瞞土地在徵收完成前，依法不能申
        請建築，前後陳述不一。證人陳清榮、陳立錫、張麗秀
        之證述，亦未證述被告丁○○曾向證人戊○○保證系爭
        土地可立即供建築使用。從而，證人戊○○於原審證稱
        被告丁○○曾向其保證系爭土地可立即供建築使用，是
        否可信，實令人懷疑。
      (6)檢察官上訴意旨又以被告於80年間有收到雲林縣政府公
        告征收，被告丁○○應知悉云云；惟查被告丁○○家中
        當時有十筆土地分散在大埤鄉，而被告係鄉下之家庭主
        婦，識字不多，見識不廣，也不會去注意其所有之何筆
        土地業經公告區段徵收，不能僅因雲林縣政府在80年間
        曾有公告徵收系爭土地，即認被告丁○○應知悉系爭土
        地業已遭徵收而隱瞞仍賣給告訴人而有詐欺之罪嫌。
    (六)從而，本院認為公訴人提出之證據，不足以證明被告丁○○於出賣1632之4、5、6地號3筆土地之前，即知悉該等土
      地遭公告徵收，於公告徵收完成前不能供建築使用，亦不
      足以證明被告丁○○有向證人戊○○保證系爭土地可立即
      供建築使用，自難遽認被告丁○○有詐欺取財之犯行。
  三被告丁○○、乙○○、甲○○、丙○○被訴使公務員登載不
    實罪部分：
    公訴人認被告丁○○、乙○○為避免證人戊○○向其等追償
    ，而將1632地號土地以贈與名義，移轉登記於被告乙○○名
    義之下，並於證人戊○○向被告丁○○提起解除契約、返還
    土地買賣價款訴訟，經本院民事庭判決證人戊○○勝訴確定
    後，即基於脫產之犯意，由被告乙○○將其名下之1632、16
    96地號土地，虛偽設定抵押予被告甲○○。被告丙○○、甲○○則 辯稱4,500,000元係其等出售土地所得放在家中周轉
    之現金。經查：
    (一)被告甲○○於92年1月7日自大埤鄉農會帳號0000000之帳
      戶，匯款6,000,000元至被告乙○○大埤鄉農會帳號00000
      00之帳戶，而該筆6,000,000元之款項中，1,500,000元係
      於92年1月6日，由被告丙○○大埤鄉農會帳號0000000000
      之定存帳戶中轉至被告甲○○之上開帳戶，另4,500,000
      元則係於同日以現金存入被告甲○○之上開帳戶，有被告
      甲○○大埤鄉農會帳戶存摺明細表及被告丙○○大埤鄉農
      會上開定存帳戶交易明細表各1份在卷可佐。被告甲○○
      於92年1月7日匯款同日，與被告乙○○書立金錢借用證書
      ，其上記載償還日期為93年1月4日，利息為每年2％，亦
      有金錢借用證書1紙在卷可參。被告乙○○於92年1月6日
      將1632、1696地號2筆土地，設定6,000,000元抵押權予甲○○，並經雲林縣斗南地政事務所登載於土地登記謄本等
      情，亦有92年2月10日1632地號土地登記謄本、土地抵押
      權設定契約書及他項權利證明書各1份可按。又被告乙○○於93年7月13日將1632地號土地，以3,215,575元出售予
      賴敏堅，賴敏堅分別於93年7月13日及8月13日將價金全數
      匯入被告乙○○之上開大埤鄉農會帳戶，被告乙○○、甲○○於93年8月11日將存在於1632地號土地上之抵押權塗
      銷，並將存在於1696地號土地之權利價值變更為2,800,00
      0元後，由被告乙○○於同日將1632地號土地移轉登記予
      賴敏堅，並於93年8月13日自其上開大埤鄉農會帳戶匯款
      3,272,333元至被告甲○○上開大埤鄉農會帳戶等情，有
      不動產耕地買賣契約書、1632地號土地93年8月18日土地
      登記謄本、被告乙○○及甲○○大埤鄉農會存款簿、土地
      他項權利變更契約書、債務一部清償證明書、1696地號土
      地他項權利證明書等在卷可參。從而，被告甲○○確實自
      其帳戶匯款6,000,000元至被告乙○○之帳戶，公訴人認
      其等2人間之金錢借貸關係係屬虛偽，使地政事務所人員
      登載不實之抵押權設定事項於土地登記謄本等公文書，自
      應舉證證明該6, 000,000元係由被告乙○○、丁○○或受
      被告乙○○、丁○○指示之人提供予被告甲○○、丙○○
      。
    (二)被告甲○○貸予 被告乙○○之款項，其中1,500,000元係
      由被告丙○○之定存帳戶中轉至被告甲○○之上開帳戶，
      已如前述。從而，該1,500,000元並非被告乙○○、丁○○或受其2人指示之人提供予被告甲○○，應堪認定。至
      其餘4,500,000元部分，被告丙○○、甲○○辯稱係其等
      出售土地予陳永田及向朋友收取債務所得。然查：被告丙○○係於 87年12月19日以7,386,230元出售大埤鄉○○段
      131之38地號土地予陳永田，買賣價金於88年2月12日收訖
      ，有被告 丙○○提出之不動產土地買賣契約書1紙在卷可
      稽。被告丙○○於本院審理時復供稱其將賣地所得之金錢
      置放於倉庫裡面。被告 丙○○於88年2月12日即已收取該
      筆賣地所得之價款，距離 本件借貸，已相隔近4年之久，
      被告丙○○、甲○○收取鉅額現金後，未如一般人為了安
      全及賺取利潤之考量，將現金存入金融機關或另為投資行
      為，不畏遭竊之危險，將領得之鉅額土地價款，置放於家
      中倉庫以供周轉，而於4年之後，竟仍可提出4,500,000元
      貸予被告乙○○，實與常情有違。然而，被告乙○○、甲○○之間之借貸是否為虛偽，被告乙○○、甲○○、丁○○、丙○○是否涉犯使公務員登載不實罪，仍應審查公訴
      人提出之積極證據，能否證明 其餘4,500,000元係由被告
      乙○○、丁○○或受被告乙○○、丁○○指示之人提供予
      被告甲○○。
    (三)公訴人認為被告丁○○為避免遭證人戊○○追償，而將16
      32地號土地移轉予被告乙○○，並於本院民事庭判決確定
      後，將1632、1696地號土地虛偽設定抵押權於被告甲○○
      。然而，被告丁○○移轉1632地號土地予被告乙○○之時
      點係在90年3月8日，有前開1632土地登記謄本可證。而證
      人戊○○係遲至91年間，始對被告丁○○起訴請求返還買
      賣價款，有原審民事庭91年度重訴字第72號判決在卷可參
      。故被告丁○○於90年3月8日移轉登記之時，並未對證人
      戊○○負有債務，且原審民事庭91年度重訴字第72號判決
      係駁回證人戊○○之訴，自難遽認被告丁○○當時有虛偽
      移轉其所有系爭1632地號土地予被告乙○○之動機。又證
      人戊○○訴請被告丁○○返還買賣價款之訴，雖經本院民
      事庭於91年12月24日以91年度重上字第64號判決證人戊○○勝訴，並經最高法院判決上訴駁回確定。然於該民事訴
      訟中，證人戊○○僅以丁○○為被告，並未同列乙○○為
      被告。從而，返還買賣價款之訴縱經本院民事庭判決證人
      戊○○勝訴確定，被告乙○○對證人戊○○並未負有任何
      債務，證人戊○○自不能對登記於被告乙○○名義下之16
      32、1696地號土地進行查封、拍賣等執行程序，故公訴人
      所指被告乙○○為避免遭證人戊○○追償，而將1632、16
      96地號土地虛偽設定抵押權予被告甲○○之動機，並不成
      立。
    (四)公訴人另提出被告甲○○89年、90年所得明細表及扣繳憑
      單、其大埤鄉農會帳戶及大埤郵局帳戶往來明細、被告丙○○大埤鄉農會帳戶及大埤郵局帳戶往來明細等書證，證
      明被告甲○○ 並無提出4,500,000元貸予被告乙○○之資
      力。然被告丙○○從事水電包工程之工作，於91年10月11
      日間更承攬賢坤營造有限公司之水電工程，承攬金額達4,
      171,429元，有雲林縣政府營利事業登記證及工程承攬契
      約書各1份可佐。另貸予被告乙○○之6,000,000元款項中
      之1,500,000元係來自被告丙○○於大埤鄉農會之定期存
      款，顯見被告丙○○、甲○○並非全然無出借6,000,000
      元之資力。至於所得稅申報資料往往無法真正顯現申報者
      之總財力，故不能以被告甲○○所得稅申報金額很少，即
      斷然否認被告甲○○無財力借貸6,000,000元予被告乙○○。
    (五)公訴人另以被告丁○○、乙○○對於究係何人向被告甲○○借貸 系爭6,000,000元供述前後不一，顯示被告甲○○
      與乙○○6,000,000元之金錢借貸關係係屬虛偽。惟查：
      辯護人為被告乙○○、丁○○辯護稱：被告乙○○偵訊中
      所言係指因土地為其所有，故由其出面向被告甲○○借貸
      ，但取得借貸之金錢後，係由被告丁○○處理。而觀諸被
      告乙○○於92年5月6日檢察官面前供稱：錢是我太太借的
      ，我不知道借6,000,000元做何事；金錢借用證書要簽我
      的名字，是因為土地是我的名字。被告丁○○於92年5月6
      日檢察官面前供稱：我先生借款是用2筆土地借款，6,000
      ,000 元借款，還給陳炳吉30至40萬元，還給郭月英2,000
      ,000 元，還給黃聰明30,000元，還給張利男30或40萬元
      ，另外還有會款、積欠斗六土地銀行之本金及利息，簽樂
      透及一些家庭費用。由被告乙○○供述內容前後文觀之，
      被告乙○○因土地係登記在其名義之下，故以其名義向被
      告甲○○借貸，並簽署金錢借用證書，至借貸所得之款項
      用途，被告乙○○則不瞭解；另對照被告丁○○對於6,00
      0,000元借款之使用方式均能詳加說明，顯見被告乙○○
      向甲○○借貸系爭款項，應係交由被告丁○○清償債務事
      宜，故被告乙○○所稱「錢是我太太借的」，應係指該筆
      款項實際上係因被告乙○○之妻丁○○需要而向被告甲○○借貸，但名義上仍係以被告乙○○為借款人，故被告乙○○、丁○○2人之供述並無矛盾。
    (六)再據證人即承辦本案之土地代書己○○於本院94年9月14
      日到庭詰證如下：
　　　法官問：乙○○向甲○○借六百萬元以土地抵押，是否你
 　　　　　　 承辦？
　　　證人答：是。
　　　法官問：你在辦抵押權登記時，有沒有聽到乙○○確實向
 　　　　　　 甲○○借六百萬元？
　　　證人答：乙○○及甲○○二人一同到我的事務所去辦的，
 　　　　　　 乙○○原是拿二塊土地（一六三二及一六三二之
              三號）給甲○○設定，因為其中一塊土號一六三
              二之三因為是道路用地甲○○不同意，所以張建
              修再一六三二之三號換為地號一六九六號面積較
              大的土地設定抵押。
      法官問：你辦理時侯，乙○○及甲○○有無跟你講金錢怎
  　　　　　  麼交，交多少？
　　　證人答：九十二年一月二日乙○○、甲○○來辦理抵押，
 　　　　　　 抵押權是一月七日辦好，我通知他們二位來並請
              他們到農會匯款。
      法官問：六百萬元匯款後，乙○○、甲○○有沒有向你講
    　　　　  ？
　　　證人答：他們匯款完以後，乙○○、甲○○再到我事務所
　　　　　　　，乙○○領回所有權狀，甲○○領回他項證明文
　　　　　　　件。
　　　法官問：你在辦理本件時，你是否有聽到本件是假的抵押
　　　　　　  權登記？
　　　證人答：沒有。
　　　法官問：你有沒有辦理過假的抵押權登記？
　　　證人答：如果我知道是假的我不會辦理。
      如依上開證人己○○之證述，仍無法證明本件之抵押權登
      記係屬虛偽不實。
   (七)綜上所述，被告 甲○○確實自其帳戶匯款6,000,000元至
      被告乙○○之帳戶，其中1,500,000元係來自被告丙○○
      之定期存款，而被告乙○○於出售1632地號土地後，於93
      年8月13日自其上開大埤鄉農會帳戶匯款3,272,333元至被
      告甲○○上開大埤鄉農會以清償債務，有上開存摺及交易
      明細表在卷可稽。被告丙○○、甲○○辯稱其餘4,500,00
      0元係其等賣屋所得置放於家中之現金，雖與常情有違，
      然而公訴人提出之積極證據，並不足以證明該4,500,000
      元資金係由被告乙○○、丁○○或其等指示之人提供予被
      告甲○○，自難遽認被告乙○○與甲○○之金錢借貸關係
      係屬虛偽。公訴人既無法證明被告甲○○對於被告乙○○
      之債權為虛偽，亦無從證明其等2人基於該債權而設立之
      6,000,000元抵押權為虛偽，自不能遽論被告丁○○、乙○○、甲○○及丙○○等4人，有使斗南地政事務所之公
      務員將不實事項登載於土地登記謄本等公文書之犯行。
陸、因而原審以公訴人所提出之證據，或其指出證明之方法，未
    能使本院之心證達到確信其為真實之程度，就被告丁○○是
    否涉犯刑法第339條第1項詐欺取財罪，被告丁○○、乙○○
    、丙○○、甲○○是否涉犯 同法第214條之使公務員登載不
    實罪，仍有合理懷疑之存在，並參照前揭法條及判例意旨，
    以不能證明被告4人犯罪，而均為被告4人無罪判決之諭知。
    至於證人戊○○因 購買上開3筆土地受有多少損害，自無庸
    再行審酌、論述，併此敘明等情。本院經核並無不合。檢察
    官上訴意旨指摘原判決採證不當，為無理由，應予駁回。
據上論結，應依刑事訴訟法第368條，判決如主文。
本案經檢察官李傳來到庭執行職務。
中　　華　　民　　國　　94　　年　　9 　　月　　14　　日
                  刑事第五庭　  審判長法　官　楊明章
                                      法　官　戴勝利
                                      法　官　顏基典
以上正本證明與原本無異。
不得上訴。
　　　　　　　　　　　　　　　　　　　書記官　呂嘉文
中　　華　　民　　國　　94　　年　　9 　　月　　14　　日
